【裁判字號】    89,交聲,349
【裁判日期】    891230
【裁判案由】    違反道路交通管理處罰條例聲明異議
【裁判全文】
臺灣臺北地方法院交通事件裁定                    八十九年度交聲字第三四九號
    異議人即
    受處分人  甲○○
    代 理 人  乙○○
右列受處分人因違反道路交通管理處罰條例案件，對於臺北市交通事件裁決所中華民
國八十九年六月三日所為之處分( 原處分案號：北市交裁車字第22-157558 號 )聲明
異議，本院裁定如左：
        主      文
異議駁回。
        理      由
一、按「汽車牌照」包括號牌、行車執照及拖車使用證，為行車之許可憑證，由汽車
    所有人向公路監理機關申請登記；汽車過戶登記應由讓與人與受讓人共同填具汽
    車過戶登記書，向公路監理機關申請，並應繳驗原領之汽車新領牌照登記書車主
    聯及行車執照，公路監理機關於審核各項應備證件相符後，即予辦理過戶登記並
    換發新行車執照；汽車所有人名稱、地址等如有變更，均應向公路監理機關辦理
    登記，「道路交通安全規則」第八條、第二十二條第二十三條第一項均有明文規
    定。汽車各項異動不依規定申報登記者，處汽車所有人新臺幣九百元以上一千八
    百元以下罰鍰，「道路交通管理處罰條例」第十六條第一項第一款亦有處罰明文
    。汽車有使用註銷之牌照行駛之情形者，處汽車所有人銀元一千二百元以上二千
    四百元以下( 即新臺幣三千六百元以上七千二百元以下 )罰鍰；又汽車行駛時，
    有行車執照未隨車攜帶之情形者，處汽車所有人銀元一百元以上二百元以下( 即
    新臺幣三百元以上六百元以下 )罰鍰並扣繳牌照，「道路交通管理處罰條例」第
    十二條第一項第四款及第十四條第二款均有處罰規定。違反道路交通管理事件行
    為人，未依規定自動繳納罰鍰，或未依規定到案聽候裁決，處罰機關應於一個月
    內，依標準表( 從重 )逕行裁決之，「違反道路交通管理事件統一裁罰標準及處
    理細則」第四十四條第一項亦有規定。
二、本件受處分人即異議人甲○○所有一輛MERCURY廠牌( 車身號碼EBM53UXJA611088
     )淺藍色轎式自用小客車，係西元一九八八年( 即民國七十七年 )間出廠，於八
    十二年八月廿五日換領「BJ-8205 」號牌，經臺北市監理處指定應於八十四年七
    月廿二日參加定期檢驗，詎竟不依限期參加該次定期檢驗，以致於八十八年七月
    卅日經原處分機關註銷牌照。嗣於八十八年十二月廿三日上午十時卅分許，成年
    男子孫明銘未帶行車執照即駕駛該輛已註銷「BJ-8205 」牌照之自用小客車途經
    國道一號( 俗稱：中山高 )高速公路南向二八○公里處，為國道公路警察局第四
    警察隊執勤員警攔停稽查，以其有違反「道路交通管理處罰條例」第十二條第一
    項第四款及第十四條第一款規定之行為當場掣單( 公警局字(84)第157558號 )舉
    發。嗣受處分人未於舉發通知單所載應到案日期( 八十九年一月七日 )前到案並
    告知違規駕駛人姓名、身分證統一編號及住址，原處分機關乃於八十九年六月三
    日依「道路交通管理處罰條例」第十二條第一項第四款及第十四條第一項( 贅載
    ：第一項，因第十四條未分項 )及「違反道路交通管理事件統一裁罰標準及處理
    細則」第四十四條第一項規定，逕行從重合併裁處新臺幣七千八百元罰鍰( 使用
    註銷之牌照行駛部分，裁罰新臺幣七千二百元罰鍰；行車執照未隨車攜帶部分，
    裁罰新臺幣六百元罰鍰 )。
三、訊據受處分人雖不否認所有該輛車牌BJ-8205 號自用小客車因未定期檢驗而遭註
    銷牌照，惟辯稱略以「該輛自用小客車早於八十三年間借予姚立明使用，因在中
    部地區發生車禍，乃由乙○○委託孫明銘就近拖吊至雲林縣修理並辦理車籍變更
    ，將該輛自用小客車贈與孫明銘，詎料孫明銘數年來迄不辦理車籍變更登記、不
    繳納牌照稅及燃料費、不參加定期檢驗且又經常違規。本件係可歸責於駕駛人之
    事由，應裁罰孫明銘」云云。經查：受處分人甲○○既為該輛已註銷「BJ-8205
    」車牌自用小客車所有人，有車籍資料影本一紙在卷。縱然該輛自用小客車多年
    前已贈與他人使用，其即應與受贈人共同依前揭「道路交通安全規則」有關道路
    交通管理之規定辦理變更登記，卻迄未依法辦理變更登記，嚴重妨礙道路交通主
    管機關之車輛管理及公共安全，豈可全部推諉於駕駛人( 即受贈人 )孫明銘？此
    自為應歸責於汽車所有人( 即受處分人 )之事由無疑。原處分機關依「道路交通
    管理處罰條例」第十二條第一項第四款、第十四條第一項( 贅載：第一項，應予
    更正刪除 )第二款及「違反道路交通管理事件統一裁罰標準及處理細則」第四十
    四條第一項規定，合併裁處新臺幣七千八百元罰鍰( 已詳見前述 )，核無違誤，
    本件受處分人之異議為無理由，應予駁回。
據上論斷，應依道路交通案件處理辦法第十九條，裁定如主文。
中      華      民      國    八  十  九    年    十二    月    三十    日
                          臺灣臺北地方法院交通法庭
                                  法  官  鍾      華
右正本證明與原本無異。
如不服本裁定，應於裁定送達後五日內向本院提出抗告狀。
      書記官  黃  繡  琴
中      華      民      國    八  十  九    年    十二    月    三十    日


司法院資訊處製作；財團法人民間司法改革基金會備份。
